【裁判字號】    95,上易,1269
【裁判日期】    950725
【裁判案由】    贓物
【裁判全文】
臺灣高等法院刑事判決                95年度上易字第1269號
上  訴  人  臺灣臺北地方法院檢察署檢察官
被      告  甲○
                    現於臺灣台北監獄台北分監
上列上訴人因被告贓物案件，不服臺灣臺北地方法院95年度易字
第490號，中華民國95年5月30日第一審判決（起訴案號：臺灣臺
北地方法院檢察署95年度偵字第1659號），提起上訴，本院判決
如下：
    主  文
上訴駁回。
    理  由
一、公訴意旨略以：被告甲○於九十四年六月二十九日上午十時
    許，在臺北市○○區○○路與寶興街口，明知綽號「阿雄」
    之不詳姓名之成年男子所交付之車牌號碼ＱＰＺ－一三三號
    輕型機車係贓物（係某真實姓名年籍不詳綽號「阿雄」之成
    年男子，於同年月二十七日晚間七時許至同日上午十時許間
    之某日時，在臺北縣新店市○○路五十四巷十七號前所竊取
    ）竟予收受騎乘，嗣於同日下午一時四十分騎乘上述贓車，
    經臺北市○○區○○路四二四巷二十七號前，為警攔檢查獲
    ，始悉上情等語，因認被告涉犯刑法第三百四十九條第一項
    收受贓物罪嫌。
二、按犯罪事實應依證據認定之，無證據不得認定其犯罪事實。
    又不能證明被告犯罪者，應諭知無罪之判決，刑事訴訟法第
    一百五十四條第二項、第三百零一條第一項分別定有明文。
    再按，事實之認定，應憑證據，如未能發現相當證據，或證
    據不足以證明，自不能以推測或擬制之方法，為裁判基礎；
    且認定不利於被告之事實須依積極證據，苟積極證據不足為
    不利於被告事實之認定時，即應為有利於被告之認定；另認
    定犯罪事實所憑之證據，雖不以直接證據為限，間接證據亦
    包括在內，然而無論直接證據或間接證據，其為訴訟上之證
    明，須於通常一般之人均不致有所懷疑，而得確信其為真實
    之程度者，始得據為有罪之認定，倘其證明尚未達到此一程
    度，而有合理之懷疑存在而無從使事實審法院得有罪之確信
    時，即應由法院為諭知被告無罪之判決（最高法院四十年臺
    上字第八六號、三十年臺上字第八一六號、七十六年臺上字
    第四九八六號判例參照）。又刑事訴訟法第三百條規定：「
    前條之判決，得就起訴之犯罪事實，變更檢察官所引應適用
    之法條」；固係指法院得在事實同一之範圍內，自由認定事
    實，適用法條，亦即必於不變更起訴之犯罪事實，僅變更起
    訴法條者，始有其適用。刑法竊盜罪與贓物罪之社會基本事
    實並非同一，社會評價亦不同，法院自無變更檢察官所引法
    條之餘地（本院卷附最高法院九十四年臺非字第二六一號、
    第四六四三號判決意旨參照）。
三、訊據被告矢口否認有何贓物犯嫌，辯稱：這部機車根本是我
    偷的，我在警詢、偵查中之所以說是「阿雄」借我的，是因
    為我偷過五、六件，不知道本件這部機車車主及車號為何，
    後來我去查判決發現車號及車主是施裕莉，她曾經表示不要
    告我等語。
四、檢察官認被告涉犯贓物罪嫌無非係以被告於警詢及偵查中供
    述此部遭竊機車係「阿雄」借其騎乘等語，經查：
  (一)按裁判製作裁判書者，除有特別規定外，應以正本送達於當
    事人、代理人、辯護人及其他受裁判之人，同法第二百二十
    七條第一項亦有明定。是裁判如經宣示者，於宣示時對外發
    生效力；如未經宣示、公告時，則於該裁判送達於當事人、
    代理人、辯護人或其他受裁判之人時，始對外發生裁判之效
    力，嗣該判決送達後，因未上訴而確定，並以判決送達合法
    日為該判決確定既判力範圍之時點（原審卷附最高法院九十
    年臺非字第二四三號判決意旨參照）。本件被告於九十四年
    五月一日及同年六月十日連續竊盜機車，經臺灣板橋地方法
    院（下稱板橋地院）於九十四年六月二十七日以九十四年簡
    字第二九二０號判決有期徒刑六月，該判決依法於九十四年
    七月六日寄存送達於被告，同年月十六日發生合法送達之效
    力，且該判決並未經上訴而告確定，此有上開判決書、送達
    證書及本院被告前案紀錄表附原審卷足稽，揆諸上開說明，
    被告上開連續竊盜案件判決之既判力範圍時點應為九十四年
    七月十六日，核先敘明。
  (二)查：檢察官起訴被告於九十四年六月二十九日收受騎乘ＱＰ
    Ｚ－一三三號輕型機車之贓物，是該機車遭竊之時點必為九
    十四年六月二十九日以前等情，核與被告因前於九十四年八
    月十四日、同年八月十五日、同年九月十九日連續竊盜機車
    ，於原審九十四年度易字第一三四三號審理時，被告即供稱
    本件被害人施裕莉所有之ＱＰＺ－一三三號輕型機車，係其
    於九十四年六月二十七日所偷竊相符（原審九十四年度易字
    第一三四三號卷九十四年十二月二十三日審判筆錄參照），
    足認被告所言其因多次偷竊機車，後來才憶起被害人施裕莉
    所有之ＱＰＺ－一三三號輕型機車為其偷竊等語非虛。又被
    告騎乘上述機車號為警查獲時間，距被害人施裕莉指訴機車
    可能遭竊之時間不超過二日，如機車確係他人所竊，則該人
    於竊得後僅使用不及二日即轉交予被告之可能性極微，足徵
    被告關於此部分竊盜之自白，應非杜撰，堪可信實。
  (三)檢察官上訴意旨雖以：被告前於九十四年六月二十九日、七
    月二十一日、九十五年三月十七日數度坦承上述機車，係收
    受自「綽號」阿雄之人，其嗣後推翻前供，顯係被告因知悉
    另涉竊盜犯行部分，已宣判之竊盜判決，於本案改稱竊盜後
    ，得因前案竊盜有罪判決既判力效力所及，脫免刑責，自應
    以前先前所供無可採云云。然查：本案前經檢察官認被告係
    犯竊盜罪嫌，於原審九十四年度易字第一三四三號案件審理
    時，移請併案審理，被告於上述案件辯論終結前，即已坦承
    犯行之情，業據本院調取上開案卷核閱屬實，又「既判力」
    一詞涉及法律專門智識，非一般人熟悉通曉，被告並非學習
    法律之人，其不瞭解既判力之意涵，恆屬常態，是其於原審
    九十四年度易字第一三四三號竊盜案件審理時，應無預見該
    案件承審法官日後宣判時，就此部分事實將認定為臺灣板橋
    地方法院九十四年簡字第二九二０號確定判決之效力所及而
    不於實體上予以審究之能力，從而，被告如有意推諉，單純
    否認已足！衡情亦無於上述案件審理時虛構竊盜自白，以脫
    免刑責之理，退步言，縱認被告瞭解「既判力」之意涵，並
    已知本案竊盜事實依法已不得在實體上訴究，然本案被告為
    警查獲後，自始至上述檢察官移請併案審理止，均以被告涉
    嫌竊盜偵辦，有臺灣台北地方法院檢察署94年度偵字第
    11890 號卷及併案意旨書可稽。是故，被告有無預見原審上
    開案件退回檢察官後，其後檢察官將改依「贓物罪」起訴，
    而事先虛構竊盜自白以規避接踵而來之「贓物罪責」之可能
    性？尤難想像！綜上，檢察官上訴指摘，純憑主觀上之臆測
    ，自不足資為不利被告之認定至明。
  (四)又被害人施裕莉所有之ＱＰＺ－一三三號輕型機車之時點為
    九十四年六月二十七日，顯為前案判決（板橋地院九十四年
    簡字第二九二０號）既判力範圍（九十四年七月十六日）效
    力所及，且原審亦於九十四年易字第一三四三號判決中詳加
    交代，此有原審上述判決附卷足稽，檢察官對被告已經判決
    確定之偷竊機車犯行，另以贓物罪提起公訴，已有未洽，惟
    刑法竊盜罪與贓物罪之社會基本事實並非同一，社會評價亦
    不同，自無變更檢察官所引法條之餘地，本院僅得就起訴之
    贓物事實予以審理判決，附此敘明
  (五)綜上，上述機車既係被告所竊，即與收受贓物之構成要件不
    符，自不得以該罪相繩。此外，復查無其他積極證據，足認
    被告有公訴人所指之犯行，原審因此為被告無罪之諭知，即
    無不合，檢察官上訴指摘原審判決不當，為無理由，自應予
    駁回。
據上論斷，應依刑事訴訟法第368條，判決如主文。
本案經檢察官謝英民到庭執行職務。
中    華    民    國    95    年    7    月    25    日
                  刑事第二庭審判長法  官  蔡國在
                                  法  官  王詠寰
                                  法  官  江振義
以上正本證明與原本無異。
不得上訴。
                                  書記官  劉文美
中    華    民    國    95    年    7    月    25    日


司法院資訊處製作；財團法人民間司法改革基金會備份。
